【裁判字號】    89,上訴,209
【裁判日期】    890329
【裁判案由】    違反毒品危害防制條例
【裁判全文】
臺灣高等法院高雄分院刑事判決                    八十九年度上訴字第二九號
    上  訴  人  甲○○
    即  被  告
右上訴人因違反毒品危害防制條例案件，不服臺灣高雄地方法院八十八年度訴字第二
一０六號中華民國八十八年十一月三十日第一審判決（起訴案號：臺灣高雄地方法院
乙察署八十八年度偵字第一七三四二號），提起上訴，本院判決如左：
      主  文
上訴駁回。
      事  實
一、甲○○曾於八十一年間，因違反麻醉藥品管理條例案件，經臺灣高雄地方法院判
    處有期徒刑四月，於八十一年五月三十日確定，於八十一年七月十三日易科罰金
    執行完畢；於八十二年間，因煙毒案件，復經臺灣高雄地方法院判處有期徒刑三
    年二月，上訴後經本院於八十三年五月二十六日判撤銷原判決改判有期徒刑二年
    二月，並於同日確定，於八十三年十月二十一日起入監執行，於八十五年十二月
    十八日執行完畢；又於八十三年間，因違反麻醉藥品管理條例案件，經臺灣高雄
    地方法院於八十四年三月三十一日判處有期徒刑六月，於八十四年五月五日確定
    ，接續前案執行，於八十四年十一月六日假釋出獄，八十六年六月十八日（原審
    載為四日）假釋期滿執行完畢。詎仍不知警愓，復基於轉讓第二級毒品化學合成
    麻醉藥品安非他命之犯意，於八十八年七月十日下午八時許，在甲○○位於高雄
    市○○區○○街一三二號三樓租住處，無償轉讓第二級毒品安非他命（重約０．
    一公克）一包（含夾鏈袋一只）予洪正二施用一次。嗣於同年七月十一日凌晨零
    時三十分許，在上址，為警查獲，並於洪正二身上查獲洪某所有殘餘安非他命夾
    鏈袋一只。
二、案經高雄市政府警察局移送臺灣高雄地方法院乙察署乙察官偵查起訴。
    理    由
一、訊據上訴人即被告甲○○矢口否認有前開犯行，辯稱：伊係與洪正二共同去自由
    保齡球館向一位叫平仔的人拿的，沒有付錢，只拿一點點而已，警方雖未刑求，
    但有恐嚇，所以伊才會於警訊時承認，嗣後因怕警方借提，才會在原審審理時承
    認，且伊亦怕警方借提，所以才未提到平仔云云。惟查：被告在右揭時、地，無
    償轉讓第二級毒品安非他命一包予洪正二施用一次，並在上揭時、地，為警查獲
    ，並自洪正二身上扣得施用之殘餘第二級毒品安非他命夾鏈袋一只等事實，迭據
    被告於警、偵訊及原審審理時供承：「我是免費拿給洪正二吸食，並沒有販賣毒
    品」（參照警卷第一頁背面）；「有的，在八十八年七月十日晚上八點多，在查
    獲地點，我剛好要出去，他（指洪正二）向我要，我就用夾鏈袋裝了０．一公克
    （安非他命）給他」、「（拿給他無向他收錢？）沒有」（參照偵卷第十五頁）
    ；「（轉讓安非他命予洪正二吸用？）洪正二向我要的．．」（見原審卷第十六
    頁）等語，核與證人洪正二於偵訊及原審審理中證述：「（安非他命向何人買的
    ？）．．但甲○○有給過我一次」、「（為何在警訊說有向甲○○買過毒品二千
    元？）我是說向順仔買過一次海洛因」、「八十八年七月十日晚上八點多，在查
    獲地點有給我一包，他沒有向我收錢」、「只是好奇，才向他要」（參見偵卷第
    十四頁背面及第十五頁）；「（七月十日下午八時，被告拿一包安非他命免費讓
    你吸？）是」（見原審卷第十六頁反面）等情相符。且被告自警訊以迄原審審理
    時均未提及曾向平仔之人拿安非他命及曾受警員恐嚇，尚難認被告此部分所辯為
    可採。顯然被告無償轉讓第二級毒品安非他命予洪正二施用一次之事證明確，其
    犯行洵堪認定。至被告及洪正二於原審審理中固證述：該殘餘安非他命夾鏈袋一
    只，係被告施用安非他命所用，且為被告所有云云。惟該殘餘安非他命夾鏈袋一
    只，係於洪正二身上查獲，為洪正二施用安非他命剩餘之夾鏈袋乙節，業據被告
    及洪正二於警、偵訊中供、證述綦詳，顯見該殘餘安非他命夾鏈袋一只，係洪正
    二施用安非他命所使用，屬洪正二所有，堪予認定。另被告雖請求本院傳訊洪正
    二，惟洪正二業已於原審法院審理時到庭結證證述明確，且本件事證亦臻明確，
    本院認無再予傳訊之必要，爰不予傳訊，併予敘明。
二、按安非他命屬中樞神經興奮劑，具有輕微之成癮性，服用後會產生依賴性、耐藥
    性，並引起不安、頭昏、顫抖、亢進性反應、失眠、焦慮、譫妄、慢性中毒、精
    神障礙、類似精神分裂症之錯覺、幻覺、妄想及伴有行動與性格異常等副作用，
    其劑量增大時，甚或會導致死亡；而其慣用者，由於精神錯亂，更具有暴力攻擊
    及反社會行為等傾向，情況極為嚴重；尤以戒解不易，其毒害不在煙毒之下，乃
    經行政院衛生署於七十九年十月九日以衛署藥字第九Ｏ四一四二號公告列入麻醉
    藥品管理條例第二條第四款所定「化學合成麻醉藥品」管理，七十九年十月十一
    日生效，並禁止非法持有及施打、吸用及轉讓。而毒品危害防制條例於八十七年
    五月二十日公布，於同年月二十二日施行，將安非他命列為第二級毒品，亦明定
    不得轉讓。被告竟將第二級毒品安非他命轉讓他人施用，核其所為，係犯毒品危
    害防制條例第八條第二項轉讓第二級毒品罪。又被告非法持有第二級毒品後，進
    而轉讓他人施用，其持有之低度行為應被轉讓之高度行為所吸收，不另論罪。又
    被告甲○○曾於八十一年間，因違反麻醉藥品管理條例案件，經臺灣高雄地方法
    院判處有期徒刑四月，於八十一年五月三十日確定，於八十一年七月十三日易科
    罰金執行完畢；於八十二年間，因煙毒案件，復經臺灣高雄地方法院判處有期徒
    刑三年二月，上訴後經本院於八十三年五月二十六日判撤銷原判決改判有期徒刑
    二年二月，並於同日確定，於八十三年十月二十一日起入監執行，於八十五年十
    二月十八日執行完畢；又於八十三年間，因違反麻醉藥品管理條例案件，經臺灣
    高雄地方法院於八十四年三月三十一日判處有期徒刑六月，於八十四年五月五日
    確定，接續前案執行，於八十四年十一月六日假釋出獄，八十六年六月四日假釋
    期滿執行完畢，有臺灣高雄地方法院乙察署刑案資料查註紀錄表及本院被告全國
    前案紀錄表各一紙在卷可稽，其於有期徒刑執行完畢後，五年以內再犯有期徒刑
    以上之刑，為累犯，應依刑法第四十七條規定，加重甚刑。扣案之殘餘安非他命
    夾鏈袋一只，係於洪正二身上查獲，為洪正二施用安非他命剩餘之夾鏈袋乙節，
    業據被告及洪正二於警、偵訊中供、證述綦詳，顯見該殘餘安非他命夾鏈袋一只
    ，係洪正二施用安非他命所使用，屬洪正二所有，爰不於被告項下沒收，附此敘
    明。
三、原審引用毒品危害防制條例第八條第二項、刑法第十一條前段、第四十七條之規
    定，並審酌被告有如事實欄所示犯罪前科紀錄，素行不佳，其轉讓安非他命毒品
    供他人施用，雖未取得對價，然對於他人身體健康造成戕害，所為違反社會善良
    風俗，對於他人及社會大眾，均具有相當程度之不良影響，亦使社會因施用毒品
    人口增加，而提高戒絕施用毒品之社會成本，減損勞動生產力，所生損害不小，
    惟念其僅轉讓一次，犯後亦曾先後於警、偵訊及原審審理時坦承犯行，態度良好
    等一切情狀，量處有期徒刑十月。並認扣案之安非他命夾鏈袋一只，係於洪正二
    身上查獲，屬洪正二所有，自不得予以沒收。況依被告陳稱：該夾鏈袋係其施用
    安非他命所用等語，益徵該安非他命夾鏈袋一只，與本件無償轉讓安非他命犯罪
    無關，而未予宣告沒收。其認事用法均無違誤，量刑亦甚允當。上訴人即被告上
    訴意旨空言指摘原判決不當，即無理由，應予駁回。
據上論斷，應依刑事訴訟法第三百六十八條，判決如主文。
中      華      民      國    八十九    年      三      月    二十九    日
                              臺灣高等法院高雄分院刑事第五庭
                                  審判長法官  吳水木
                                        法官  洪慶鐘
                                        法官  陳朱貴
右正本證明與原本無異。
如不服本判決，應於判決送達後十日內向本院提出上訴狀，其未述理由者並應於提
出上訴狀後十日內向本院補提理由書（應附繕本)。
                                      書記官  洪梅枝
中    華    民    國     八十九     年       三       月     三十一   日
得於十日內上訴
附錄本判決論罪科刑之法條：
毒品危害防制條例第八條第一項：
轉讓第一級毒品者，處一年以上七年以下有期徒刑，得併科新臺幣一百萬元以下罰金
。
                                             Ｆ


司法院資訊處製作；財團法人民間司法改革基金會備份。
